【裁判字號】    90,訴,377
【裁判日期】    900719
【裁判案由】    大陸人民條例等
【裁判全文】
臺灣板橋地方法院刑事判決                            九十年度訴字第三七七號
    公  訴  人  臺灣板橋地方法院檢察署檢察官
    被      告  甲○○
右列被告因違反臺灣地區與大陸地區人民關係條例等案件，經檢察官提起公訴（八十
九年度偵字第六五一九號），本院判決如左：
    主  文
甲○○共同違反不得使大陸地區人民非法進入台灣地區之規定，處有期徒刑肆月，如
易科罰金，以佰元折算壹日。
扣案之甲○○、馬婷鳳結婚證各壹本及未扣案之馬婷鳳中華民國臺灣地區旅行證壹本
均沒收。
    事  實
一、乙○○（未到案，俟到案後另行審結）於民國八十八年八月間，為使大陸地區人
    民馬婷鳳（臺灣板橋地方法院檢察署檢察官另為不起訴處分，業已遣返中國大陸
    ）非法進入臺灣地區，以馬婷鳳來臺六個月給付新臺幣（下同）十八萬元之代價
    ，委請甲○○赴大陸地區與馬婷鳳辦理假結婚，甲○○為圖得利應允之，竟與乙
    ○○共同基於偽造文書及使大陸地區人民非法進入臺灣地區之犯意聯絡，先由甲
    ○○、馬婷鳳在久缺真意之情形下，於八十八年九月一日，在大陸地區安徽省民
    政廳辦理結婚登記，取得該局發給之結婚證，並向安徽省合肥市公證處辦理公證
    手續，使馬婷鳳取得形式上之配偶地位。而甲○○明知其與馬婷鳳間之婚姻因係
    惡意串通，久缺真正結婚之合意而無效，返回臺灣地區後，仍於八十八年十一月
    三十日，持大陸地區結婚證、大陸地區安徵省合肥市市公證處公證書、財團法人
    海峽交流基金會證明函等文件，至臺北縣中和市戶政事務所依戶籍法辦理與馬婷
    鳳之結婚登記，使承辦戶籍登記之公務員，將此不實之事項，登載在職務上所掌
    之戶籍資料，足以生損害於戶政機關對戶籍管理之正確性。甲○○於辦妥結婚登
    記後，再於八十八年十二月一日，前往內政部警政署入出境管理局，持前開使公
    務員登載不實之戶籍謄本，並填寫「大陸地區人民進入臺灣地區旅行申請書」、
    「大陸地區人民進入臺灣地區保證書」，以配偶來臺探親名義申請馬婷鳳入境臺
    灣地區而行使之，使境管局承辦之公務員於職務上所掌管之前開申請書上登載甲
    ○○、馬婷鳳於八十八年九月一日結婚之不實事項，並發給馬婷鳳中華民國臺灣
    地區旅行證由甲○○收受，旋甲○○即將前開旅行證交與馬婷鳳，由馬婷鳳持以
    行使，足以生損害於境管局對於大陸人民入境臺灣管理之正確性。其後馬婷鳳於
    八十九年三月十日以甲○○配偶身分入境臺灣地區，來臺後即未與甲○○同居，
    嗣於八十九年三月二十四日，為警循線查獲而查知上情。
二、案經臺北縣警察局中和分局移送臺灣板橋地方法院檢察署檢察官偵查起訴。
    理  由
一、訊據被告甲○○固供承於右開時地與大陸地區人民馬婷鳳結婚，並以親屬探親名
    義申請馬女進入台灣地區等情事不諱，惟矢口否認有何右開犯行，辯稱：我確實
    透過乙○○之介紹與馬婷鳳結婚，我們是真正結婚，所以沒有偽造文書云云。惟
    查右揭犯罪事實，業據被告甲○○於警訊中供承不諱，而證人即大陸地區人民馬
    婷鳳於警訊及檢察官訊問時亦證稱：我想來臺灣玩，於八十八年月底，在安徽省
    蚌埠市，透過同鄉王燕之介紹，與甲○○辦理假結婚，未曾發生過性關係，事後
    支付人民幣一萬元給王燕，來臺時由甲○○接機，隔日我就到松山機場搭乘復興
    航空到高雄，從八十九年三月十一日起至同年三月二十三日止，與同鄉許奎住在
    一起等語屬實（見偵查卷第十五、十六、三五、三六、四二、四三頁），且有戶
    籍謄本、大陸地區人民進入臺灣地區保證書、大陸地區人民進入臺灣地區旅行證
    申請書、中華民國臺灣地區旅行證、中華人民共和國安徽省合肥市公證處公證書
    、財團法人海峽交流基金會證明函、中華人民共和國結婚證等資料在卷可憑。又
    被告甲○○雖辯稱其警訊筆錄之內容係警員虛偽製作後，命其照唸而錄音云云，
    經本院勘驗上開警訊筆錄之錄音帶，發現確係依據被告甲○○及證人馬婷鳳朗讀
    警訊筆錄內容錄製而成，惟證人馬婷鳳於警訊中起初否認犯行，嗣則坦承不諱，
    而以上二份筆錄均有證人馬婷鳳朗讀內容之錄音，苟承辦警員有意製作不實內容
    之筆錄，並命其朗讀以茲證明，直接製作坦承不諱之筆錄並予以錄音即可，何須
    製作前開否認犯行之筆錄，另衡諸證人馬婷鳳於檢察官訊問時亦坦承不諱，可認
    證人馬婷鳳於警訊中之陳述實在。因此，本件警員製作被告甲○○之筆錄完成後
    再命其朗讀之方式固有可議之處，惟不影響被告自白之任意性，被告上開所辯，
    不足採信。再者，被告甲○○僅看過乙○○所持馬婷鳳之照片，於八十八年八月
    二十八日前往大陸地區安徽省合肥市，三日後（九月一日）即與馬婷鳳辦理結婚
    手續，並未會見馬婷鳳之家人，亦未辦理結婚喜宴，同年九月四日隨即返臺，且
    馬婷鳳來臺後翌日即前往高雄與友人同住迄為警查獲為止等情，業據被告及證人
    馬婷鳳所自承，且有被告入出境資料在卷可憑，凡此皆與常理不符，足認被告所
    辯與馬婷鳳係真結婚等云云，無非事後圖卸之詞，不足採信，堪認二人確無結婚
    之真意。綜上所述，本件事證明確，被告犯行洵足認定。
二、按臺灣地區人民與大陸地區人民結婚之方式及其他要件，依行為地之規定，臺灣
    地區與大陸地區人民關係條例第五十二條第一項定有明文。而大陸地區現施行之
    中華人民共和國民法通則第五十八條第一項第四款規定：惡意串通，損害國家、
    集體或第三人利益之行為無效。查被告甲○○係在臺灣地區設有戶籍之臺灣地區
    人民，馬婷鳳為大陸地區人民，其二人在大陸地區安徽省結婚，依上開規定其結
    婚之要件須依行為地即大陸地區之法律定之，而其二人雖曾於安徽省民政局辦理
    結婚登記，實則彼等並無結婚之合意，而係出於與同案被告乙○○之共謀，其目
    的在於使大陸地區人民馬婷鳳得以申請來臺，已如前所述，是被告與馬婷鳳間結
    婚之行為，顯係惡意串通之行為，揆諸大陸地區上開法律規定，應屬無效。再按
    大陸地區人民非經主管機關許可，不得進入臺灣地區，臺灣地區與大陸地區人民
    關係條例第十條第一項定有明文，而大陸地區人民，其父母、配偶或子女在臺灣
    地區設有戶籍者，得申請進入臺灣探親，大陸地區人民進入臺灣地區許可辯法第
    三條第一項第三款亦規定甚明，被告與乙○○為達到使大陸人民馬婷鳳得依上開
    規定入境臺灣地區之目的，由被告與馬婷鳳虛偽辦理結婚，並此為由申請來臺，
    非但其結婚無效，且其等係以徒具外觀合法形式之結婚，藉以規避對大陸地區人
    民進入臺灣地區之管制，自仍屬非法之方式。又被告以虛偽不實之結婚事項使戶
    政事務所公務員於所掌之戶籍資料上為不實之記載，再持以向境管局申請馬婷鳳
    之旅行證，並行使來臺，核其所為，係犯刑法第二百十六條、第二百十四條之行
    使使公務員登載不實文書罪，及違反臺灣地區與大陸地區人民關係條例第十五條
    第一款之規定，應依同條例第七十九條第一項之罪論科。其所犯使公務員登載不
    實之低度行為，為行使之高度行為所吸收，不另論罪；被告先後二次行使使公務
    員登載不實犯行，時間緊接，手段相若，犯罪構成要件相同，顯基於概括之犯意
    反覆為之，應依連續犯之規定論以一罪；所犯行使使公務員登載不實文書罪及使
    大陸地區人民非法進入臺灣地區罪二罪間，互有方法、結果之牽連關係，應依刑
    法第五十五條之規定，從一重之使大陸地區人民非法進入臺灣地區罪處斷。另被
    告與同案被告乙○○、馬婷鳳間，就上開犯行有犯意聯絡與行為分擔，應依共同
    正犯論處。爰審酌被告犯罪之動機、目的、手段、所造成臺灣地區對大陸地區人
    民入境管理之危害，及犯罪後否認犯行之態度等一切情狀，量處如主文所示之刑
    。又被告行為後，刑法第四十一條業於九十年一月十日修正公布，並於同年月十
    二日生效，其中就得易科罰金之罪之範圍，由舊法所定之「犯最重本刑為三年以
    下有期徒刑以下之刑之罪，而受六月以下有期徒刑或拘役之宣告」者，擴張為新
    法所定之「犯最重本刑為五年以下有期徒刑以下之刑之罪，而受六月以下有期徒
    刑或拘役之宣告」者，本件被告所犯之罪，既屬「最重本刑為五年以下有期徒刑
    以下之刑之罪」，且其宣告刑亦屬「六月以下有期徒刑之宣告」者，爰適用修正
    後之刑法第四十一條第一項規定，併為易科罰金之諭知，以示儆懲。
三、扣案之被告及馬婷鳳之結婚證二枚，係被告及共犯馬婷鳳所有供犯罪所用之物，
    應依刑法第三十八條第一項第二款規定宣告沒收，另馬婷鳳之中華民國臺灣地區
    旅行證，亦係共犯馬婷鳳所有，因犯罪所得之物，雖未扣案，亦應依刑法第三十
    八條第一項第三款規定諭知沒收。
據上論斷，應依刑事訴訟法第二百九十九條第一項前段、臺灣地區與大陸地區人民關
係條例第十五條第一項、第七十九條第一項、刑法第十一條前段、第二十八條、第五
十六條、第二百十六條、第二百十四條、第二條第一項前段、第四十一條第一項前段
、第五十五條、第三十八條第一項第二款、第三款，罰金罰鍰提高標準條例第一條前
段、第二條，判決如主文。
本案經檢察官郭永發到庭執行職務。
中      華      民      國       九十       年     七     月    十九    日
                                      臺灣板橋地方法院刑事第六庭
                                          法  官  侯  志  融
右正本證明與原本無異
如不服本判決應於送達後十日內向本院提出上訴狀
                                          書記官  陳  淑  芳
中      華      民      國       九十       年     七     月   二十四   日
【附錄本案論罪科刑法條全文】
臺灣地區與大陸地區人民關係條例
第十五條
    左列行為不得為之：
    一  使大陸地區人民非法進入臺灣地區。
    二  招攬臺灣地區人民未經許可使之進入大陸地區。
    三  使大陸地區人民在臺灣地區從事未經許可或與許可目的不符之活動。
    四  僱用或留用大陸地區人民在臺灣地區從事未經許可或與許可範圍不符之工作
    五  居間介紹他人為前款之行為。
第七十九條
    違反第十五條第一款規定者，處五年以下有期徒刑、拘役或科或併科新台幣五十
    萬元以下罰金。以犯前項之罪為常業者，處一年以上七年以下有期徒刑，得併科
    新台幣一百萬元以下罰金。
    第一項之未遂犯罰之。
中華民國刑法
第二百一十六條
    行使第二百十條至第二百十五條之文書者，依偽造、變造文書或登載不實事項或
    使登載不實事項之規定處斷。
第二百一十四條
    明知為不實之事項，而使公務員登載於職務上所掌之公文書，足以生損害於公眾
    或他人者，處三年以下有期徒刑、拘役或五百元以下罰金。


司法院資訊處製作；財團法人民間司法改革基金會備份。
